【裁判字號】    89,交上訴,108
【裁判日期】    890525
【裁判案由】    過失致死
【裁判全文】
臺灣高等法院刑事判決                  八十九年度交上訴字第一八號
    上  訴  人
    即  被  告  甲○○
右上訴人，因業務過失致死案件，不服臺灣士林地方法院八十九年度交易字第七十七
號，中華民國八十九年五月二十五日第一審判決（起訴案號：臺灣士林地方法院檢察
署八十八年度偵字第一一六五四號）提起上訴，本院判決如左：
    主      文
上訴駁回。
    事      實
一、甲○○係以販售爆米花米食類為業，並駕駛小貨車裝載爆米花送給客戶，乃以駕
    駛為其附隨業務，為從事駕駛業務之人，民國八十八年十月十二日晚上八時二十
    分許，駕駛其所有車牌號碼Ｑ三─二八三三號自用小貨車，沿台北市○○路○段
    由西往東方向行駛，行至內湖路三段與金龍路交岔口處時，原應注意車前狀況，
    隨時採取必要之安全措施，於雨霧致視線不清及汽車行近行人穿越道前時，應減
    速慢行，遇有行人穿越時，無論有無交通警察指揮或號誌指示，均應暫時讓行人
    先行通過，而依當時情形又無不能注意之情事，竟疏未注意，而貿然由台北市○
    ○路○段西向北左轉進入金龍路，致前車車頭撞及由東向西穿越金龍路行人穿越
    道之行人張李秀英，致張李秀英受有顱內出血、右手擦傷等傷害，並於送醫後併
    發心肺功能衰竭，於同年月三十一日上午十時三十分許死亡。
二、案經張李秀英之子乙○○（原判決誤為張錦銘應予改正）訴由台北市政府警察局
    內湖分局報請臺灣士林地方法院檢察署檢察官偵查起訴。
    理      由
一、原審訊之上訴人即被告甲○○坦承因下雨天看不清楚，撞及行人張李秀英，致張
    李秀英受有顱內出血、右手擦傷等傷害，並於送醫後併發心肺功能衰竭死亡之事
    實坦承不諱，復有目擊證人馬慶祥於偵訊中證稱伊在內湖路三段的巷子要穿越金
    龍路到７─ＥＬＥＶＥＮ買東西，聽到聲音，就看到老太太被撞倒在金龍路與內
    湖路交岔口，車子是貨車，車屁股在斑馬線上，老太太倒在車子的前保險桿上等
    語（偵卷第三十五頁背面、第三十六頁），是可知被害人係在行經行人穿越道遭
    被告撞到，致其車煞停後車尾仍停留在行人穿越道上；且依台北市立仁愛醫院急
    診病歷診斷張李秀英為敗血性休克併急性呼吸窘迫症、左側枕部硬腦膜下出血併
    蜘蛛膜下出血、糖尿病、肺栓塞，有台北市立仁愛醫院診斷證明書附卷可稽（偵
    卷第二十頁），而據檢察官督同法醫師開棺相驗觀察被害人之右後枕部有挫傷，
    臚腔有無線狀骨折見於後枕部，鑑定結果被害人係因車禍後併發心肺功能衰竭，
    有法務部法醫研究所（八八）法醫所醫鑑字第一三一六號鑑定書在卷可按（偵卷
    第六十二頁至第六十八頁），此外復有相驗筆錄、相驗屍體證明書有死亡證明書
    、驗斷書、相驗暨解剖相片二十九幀等在卷足憑，另有台北市政府警察局內湖分
    局製作之交通事故談話紀錄表、道路交通事故調查報告表、交通事故分析研判表
    、現場照片四幀及台北市立仁愛醫院診斷證明書、急診病歷、出院病歷摘要等附
    卷可資佐證。按汽車行駛時原應注意車前狀況，隨時採取必要之安全措施，於雨
    霧致視線不清及汽車行近行人穿越道前時，應減速慢行，遇有行人穿越時，無論
    有無交通警察指揮或號誌指示，均應暫停讓行人先行通過，道路交通安全規則第
    九十三條第一項第四款、第九十四條第三項、第一百零三條分別定有明文明，被
    告係領有駕駛執照之人，有八十八年十一月日警訊筆錄在卷可憑，且其係從事販
    賣爆米花米食類食品之生意，並以駕駛上開自用小貨車裝載爆米花送給客戶，業
    據被告在警訊、原審供述在卷，（見偵查卷第三頁、原審卷第十一、十三頁）對
    上開規定當知之甚詳，且衡諸當時之狀況，並無不能減速行車及注意車前狀況之
    情事，被告竟未減速慢行，致發生本件車禍，其有業務過失之行為甚明。又被害
    人確因本件車禍死亡，誠如前述，則被告之過失行為與被害人之死亡間，顯有相
    當因果關係。綜上所述，本案事證明確，被告犯行堪予認定。
二、按刑法上所謂業務，係指個人基於其社會地位繼續反覆所執行之事務，其主要部
    分之業務固不待論，即為完成主要業務所附隨之準備工作與輔助事務，亦應包括
    在內（最高法院七十一年台上字第一五五Ｏ號判例參照）；本件被告係以販賣爆
    米花米食類為業，並駕駛小貨車裝載爆米花送給客戶，已如上述，則其駕駛行為
    應認包括於其販售爆米花米食業務行為之中，為從事汽車駕駛業務之人，於其執
    行業務中因其過失行為致被害人於死，核其所為，係犯刑法第二百七十六條第二
    項之業務過失致人於死罪，公訴人認係犯刑法第二百七十六條第一項之罪，尚有
    未洽，惟起訴之基本社會事實相同，爰依法變更起訴法條。又被告汽車駕駛人行
    經行人穿越道不依規定讓行人優先通過，因而致人死亡，依法應負刑事責任，應
    依道路交通管理處罰條例第八十六條第一項規定加重其刑。原審本同上之見解，
    變更檢察官之起訴法條，適用刑法第二百七十六條第二項，道路交通管理處罰條
    例第八十六條第一項，罰金罰鍰提高標準條例第一條前段，爰審酌被告過失之程
    度，肇事後尚未與被害人家屬達成和解，業據告訴人乙○○供述在卷暨被告之生
    活狀況、智識程度、品性、犯罪所生之危害、犯罪後之態度等一切情狀量處有期
    徒刑一年二月，認事用法均無不合，量刑亦無不當，被告具狀提起上訴以伊駕駛
    之小發財（按指小貨車）係農用車而非營業之業務車指摘原判決不當為無理由，
    應予駁回。
三、被告經合法傳喚無正當理由不到庭，不待其陳述逕行判進。
四、據上論斷，應依刑事訴訟法第三百六十八條、第三百七十一條，判決如主文。
本案經檢察官吳國南到庭執行職務。
中    華    民    國    八十九    年       七       月      三十一      日
                          臺灣高等法院刑事第十庭
                              審判長法  官  蔡  長  溪
                                    法  官  溫  耀  源
  法  官  楊  貴  志
右正本證明與原本無異。
如不服本判決應於收受送達後十日內向本院提出上訴書狀，其未敘述上訴之理由者並
得於提起上訴後十日內向本院補提理由書（均須按他造當事人之人數附繕本）。
                                    書記官  沈  秀  容
中    華    民    國    八十九    年       八       月        二        日


司法院資訊處製作；財團法人民間司法改革基金會備份。
